臺灣臺南地方法院刑事判決　　　　　　　 94年度訴字第742號
公　訴　人　臺灣臺南地方法院檢察署檢察官
被　　　告　乙○○
上列被告因違反著作權法等案件，經檢察官提起公訴（九十四年
度偵字第三一一四號），被告就犯罪事實為有罪之陳述，本院合
議庭裁定由受命法官獨任進行審判程序，判決如下：
    主  文
乙○○連續意圖營利而以重製於光碟之方式侵害他人著作財產權
，處有期徒刑伍月，如易科罰金，以參佰元折算壹日，緩刑貳年
。扣案如附表一、二所示之物，均沒收之。
    事  實
一、乙○○明知附表一所示之視聽光碟片係附表一所示著作財產
    權人之視聽著作，非經著作財產權人同意或授權，不得擅自
    重製或意圖營利而以移轉所有權之方法散布，竟自民國九十
    三年一月間某日至九十三年八月間某日止，基於意圖營利之
    概括犯意，連續在臺南縣安定鄉○○段一三四八地號「銘郝
    水電工程有限公司」，未經如附表所示之著作權財產人同意
    或授權，在上址利用其所有如附表二編號５電腦螢幕一台及
    附表二編號６電腦主機（含燒錄機、鍵盤及滑鼠各一個）等
    器具，連續擅自重製於光碟內，亦明知日商貝樂思股份有限
    公司已依法向我國經濟部中央標準局（已改制為經濟部智慧
    財產局）申請商標之註冊登記，並經核准取得指定使用於電
    影片類商品而取得商標專用權，未經商標權人同意，擅自於
    附表一編號３號所示影音光碟內使用相同之商標，再多次利
    用奇摩拍賣網站所申請之「芭比精品屋」刊登販賣上述盜版
    光碟之廣告訊息，以供不特定人上網瀏覽選購，乙○○並以
    帳號「ｂａｒｂｅｉ－ｃｈｅｎ＠ｙａｈｏｏ．ｃｏｍ．ｔ
    ｗ」之電子郵件信箱作為與訂購者聯絡之方法，以每片新臺
    幣（下同）三十元不等之價格販售與不特定人，並提供不知
    情之其夫吳志勇所有的玉井郵局帳戶（局號：０１９１２４
    ，帳號：０２７５４１）供購買之人匯入價款，而侵害前開
    著作權人之著作權及商標權人之商標權。嗣法務部調查局臺
    南市調查站於九十四年一月二十六日依法搜索乙○○任職之
    「銘郝水電工程有限公司」，當場扣得如附表一、二所示之
    物及空白光碟片一筒等物，而查獲上情。
二、案經日商貝樂思股份公司、美商迪士尼企業股份有限公司、
　　及美商二十世紀福斯影片股份有限公司訴由法務部調查局臺
  　南市調查站報告臺灣臺南地方法院檢察署檢察官偵查起訴。
    理  由
一、上開犯罪事實，業據被告乙○○於本院審理時供承不諱，核
    與告訴人日商貝樂思股份公司、美商迪士尼企業股份有限公
    司、美商廿世紀福斯影片股份有限公司之指訴，以及告訴代
    理人藍仁駿及證人即日商貝樂思股份有限公司職員紀美娟於
    警詢指述之情節相符，並有經濟部智慧財產局商標資料檢索
    服務三紙、財團法人電影及錄影著作保護基金會鑑識報告一
    紙、日商貝樂思股份有限公司臺北分公司鑑定報告書一紙、
    「芭比精品屋」奇摩拍賣網頁影本一份、奇摩拍賣網站帳號
    ｂａｒｂｅｉ－ｃｈｅｎ帳號申請使用資料一份、中華郵政
    股份有限公司新營郵局九十三年九月二十日營字第九三五一
    ００一─一九四號函檢送之吳志勇（局號：０１９１２４、
    帳號：０２７５４１）郵局開戶資料一份暨客戶歷史交易清
    單一份、法務部調查局臺南市調查站扣押物品目錄表一份及
    著作權證明文件等附卷（詳法務部調查局臺南市調查站警卷
    第十七頁、第二二頁、第四二頁至第四四頁、第四八頁至第
    八五頁、第八八頁至第九六頁、第一００頁至第一０二頁、
    第一二五頁至一二八頁；九十四年度偵字第三一一四號偵查
    卷第五七頁至第六一頁）可稽。此外，復有如附表一、二所
    示之物扣案可佐，互核相符，足認被告自白確與事實相符，
    堪以採信，本件事證明確，被告犯行，堪以認定。
二、按被告行為後，著作權法已於九十三年九月一日經總統令修
    正公布，並於九十三年九月三日生效，參酌修正前著作權法
    第九十一條規定：「意圖營利而以重製之方法侵害他人之著
    作財產權者，處五年以下有期徒刑、拘役，或併科新臺幣二
    十萬元以上二百萬元以下罰金。非意圖營利而以重製之方法
    侵害他人之著作財產權，重製份數超過五份，或其侵害總額
    按查獲時獲得合法著作重製物市價計算，超過新臺幣三萬元
    者，處三年以下有期徒刑、拘役，或科或併科新臺幣七十五
    萬元以下罰金。以重製於光碟之方法犯第一項之罪者，處五
    年以下有期徒刑、拘役，或併科新臺幣五十萬元以上五百萬
    元以下罰金。」，該條修正後規定為：「擅自以重製之方法
    侵害他人之著作財產權者，處三年以下有期徒刑、拘役，或
    科或併科新臺幣七十五萬元以下罰金。意圖銷售或出租而擅
    自以重製之方法侵害他人之著作財產權者，處六月以上五年
    以下有期徒刑，得併科新臺幣二十萬元以上二百萬元以下罰
    金。以重製於光碟之方法犯前項之罪者，處六月以上五年以
    下有期徒刑，得併科新臺幣五十萬元以上五百萬元以下罰金
    。著作僅供個人參考或合理使用者，不構成著作權侵害。」
    ，而修正前著作權法第九十一條之一規定：「意圖營利而以
    移轉所有權之方法散布著作原件或其重製物而侵害他人之著
    作財產權者，處三年以下有期徒刑、拘役，或科或併科新臺
    幣七十五萬元以下罰金。非意圖營利而以移轉所有權之方法
    散布著作原件或其重製物，或意圖散布而公開陳列或持有而
    侵害他人之著作財產權者，散布份數超過五份，或其侵害總
    額按查獲時獲得合法著作重製物市價計算，超過新臺幣三萬
    元者，處二年以下有期徒刑、拘役，或科或併科新臺幣五十
    萬元以下罰金。犯第一項之罪，其重製物為光碟者，處三年
    以下有期徒刑、拘役，或併科新臺幣一百五十萬元以下罰金
    。犯前項之罪，經供出其物品來源，因而破獲者，得減輕其
    刑」；修正後著作權法第九十一條之一規定：「擅自以移轉
    所有權之方法散布著作原件或其重製物而侵害他人之著作財
    產權者，處三年以下有期徒刑、拘役，或科或併科新臺幣五
    十萬元以下罰金。明知係侵害著作財產權之重製物而散布或
    意圖散布而公開陳列或持有者，處三年以下有期徒刑，得併
    科新臺幣七萬元以上七十五萬元以下罰金。犯前項之罪，其
    重製物為光碟者，處六月以上三年以下有期徒刑，得併科新
    臺幣二十萬元以上二百萬元以下罰金。但違反第八十七條第
    四款規定輸入之光碟，不在此限。犯前二項之罪，經供出其
    物品來源，因而破獲者，得減輕其刑」。比較修正前後之著
    作權法第九十一條及第九十一條之一之規定，其中第九十一
    條第三項之罪部分，刪除意圖營利之構成要件，換言之，即
    不以「意圖營利」為其構成要件，不論是否意圖營利，均應
　　加以處罰，且法定刑由五年以下有期徒刑、拘役、或併科
  　新臺幣五十萬元以上五百萬元以下之罰金，修正為六月以上
    五年以下有期徒刑，得併科五十萬元以上五百萬元以下罰金
    ；另第九十一條之一第三項之罪部分，亦刪除意圖營利之構
    成要件，且法定刑由三年以下有期徒刑、拘役、或併科新台
    幣一百五十萬元以下之罰金，修正為六月以上三年以下有期
    徒刑，得併科二十萬元以上二百萬元以下罰金，是比較新舊
    法結果，上揭二條罪名，均以修正前著作權法為輕，被告行
    為係在該法修正公布以前，依刑法第二條第一項但書規定，
    自應適用較有利於被告之修正前著作權法規定論處。故核被
　　告乙○○所為，係犯修正前著作權法第九十一條第三項、第
  　一項之意圖營利而以重製於光碟之方法，侵害他人之著作財
    產權罪及商標法第八十二條之明知係未得商標權人之同意，
    於同一商品，使用相同之註冊商標之仿冒商品而販賣罪。其
    意圖營利而以移轉所有權之方法散布著作重製光碟而侵害他
    人之著作財產權之低度行為，為其重製之高度行為所吸收，
    不另論罪（最高法院九十三年度台上字第九五０號判決意旨
    參照）。被告販賣如附表一編號３所示之盜版光碟片與不特
    定之顧客，係一行為觸犯上開意圖營利而以重製於光碟之方
 　 法，侵害他人之著作財產權罪及明知係未得商標權人之同意
    ，於同一之商品，使用相同之註冊商標之仿冒商品而販賣罪
    二罪名，應依想像競合犯規定，從一重之意圖營利而以重製
    於光碟之方法，侵害他人之著作財產權罪處斷。被告先後多
    次意圖營利而重製光碟之犯行，時間緊接，觸犯犯罪構成要
    件相同之罪名，顯係基於概括之犯意反覆為之，應依連續犯
    之規定，以一罪論，並依法加重其刑。又被告以一重製之犯
    行，同時侵害數著作財產權人之權利，觸犯構成要件相同之
    罪名，為同種想像競合犯，應各依刑法第五十五條之規定從
    一重處斷。爰審酌被告犯罪動機、目的、手段、智識程度，
    家庭經濟狀況，對告訴人造成之損害，業與告訴人日商貝樂
    思股份有限公司達成和解，有和解契約書一份附卷足憑，以
    及犯罪後坦承犯行態度良好，深表悔悟等一切情狀，量處如
    主文所示之刑，並諭知易科罰金之折算標準，以示懲儆。末
    查，被告未曾受有期徒刑以上刑之宣告，有臺灣臺南地方法
    院檢察署刑案資料查註紀錄表及臺灣高等法院被告前案紀錄
    表一份附卷可稽，其因一時失慮致罹刑章，經此科刑之教訓
    ，已足資警惕，信無再犯之虞，且業與告訴人日商貝樂思股
    份有限公司達成和解，本院因認其所受宣告之刑，以暫不執
    行為適當，併予宣告緩刑二年，以啟自新。扣案如附表一、
    二所示之物，均係被告供犯罪所之物，且被告所犯係修正前
    著作權法第九十一條第三項之罪，不問屬於犯人所有與否，
    均應依修正前著作權法第九十八條之規定，均沒收之。至被
    告所犯商標法第八十二條之明知係未得商標權人之同意之仿
    冒商品而販賣罪之仿冒光碟，即附表一編號３部分之光碟片
    ，既已依上開著作權法之規定予以沒收，即毌庸再依商標法
    第八十三條之規定，重覆諭知沒收。另扣案之空白光碟片一
    筒，被告於警詢時供陳並未打算用來燒錄仿冒之光碟（詳法
    務部調查局臺南市調查站警卷八頁），又無其他證據足資證
    明係被告供犯罪或預備供犯罪所用之物，爰不併予宣告沒收
    之，附此敘明。
三、告訴人日商貝樂思股份有限公司雖具狀撤回對被告之告訴，
    惟被告前開所犯修正前著作權法第九十一條第三項、第九十
    一條之一第三項之罪，依修正前著作權法第一百條之規定，
    並非告訴乃論之罪，告訴人日商貝樂思股份有限公司自無從
    撤回告訴，併予敘明。
據上論斷，應依刑事訴訟法第二百七十三條之一第一項、第二百
九十九條第一項前段，修正前著作權法第九十一條第三項、第一
項、第九十八條、商標法第八十二條，刑法第五十六條、第二條
第一項但書、第十一條、第五十五條、第四十一條第一項前段、
第七十四條第一款，罰金罰鍰提高標準條例第二條，判決如主文
。
本案經檢察官甲○○到庭執行職務。
中　　華　　民　　國　　94　　年　　8 　　月　　8 　　日
　　　　　　　    刑事第十一庭  法　官  陳金虎
以上正本證明與原本無異。
如不服本判決應於送達後十日內向本院提出上訴狀。
　　　　　　　　　　　　　　　　書記官  楊建新
中　　華　　民　　國　　94　　年　　8 　　月　　19　　日
附表一：
┌──┬─────────────┬──┬─────┐
│編號│　影　 片　 名　 稱　　 　│數量│著作權人　│
│    │                          │(片)│          │
├──┼─────────────┼──┼─────┤
│１　│獅子王3                   │三　│美商迪士尼│
│    ├─────────────┼──┤企業股份有│
│　　│海底總動員                │三　│限公司    │
│    ├─────────────┼──┤          │
│    │小豬大行動                │二  │　　　　　│
│    ├─────────────┼──┤          │
│    │小熊維尼故事書            │一  │          │
│    │: 溫馨的百畝森林　　      │    │          │
├──┼─────────────┼──┼─────┤
│２　│冰原歷險記　　　　　　　　│二　│美商廿世紀│
│    │                          │    │福斯影片股│
│    │                          │    │份有限公司│
├──┼─────────────┼──┼─────┤
│３　│巧虎精選特集              │一　│日商貝樂思│
│　　├─────────────┼──┤股份有限公│
│　　│巧連智HelloEnglish認知學習│二　│司        │
│　　│(一)( 二)                 │　  │          │
│　　├─────────────┼──┤　　　　　│
│　　│巧連智 (幼幼版)2002/09    │二　│　　　　　│
│　　├─────────────┼──┤          │
│　　│巧連智 (幼幼版)2002/10    │三　│　　　　　│
│　　├─────────────┼──┤          │
│　　│巧連智 (幼幼版)2003/06    │一　│　　　　　│
│　　├─────────────┼──┤          │
│　　│巧連智 (幼幼版)2003/08    │二　│　　　　　│
│　　├─────────────┼──┤          │
│　　│巧連智 (幼幼版)2003/09    │二　│　　　　　│
│　　├─────────────┼──┤          │
│　　│巧連智 (幼幼版)2003/11    │四　│　　　　　│
│　　├─────────────┼──┤          │
│　　│巧連智 (幼幼版)2003/12    │一　│　　　　　│
│　　├─────────────┼──┤          │
│　　│巧連智 (幼幼版)2004/02    │二　│　　　　　│
│　　├─────────────┼──┤          │
│    │巧連智 (寶寶版)精選特集   │一  │　　　　　│
│    ├─────────────┼──┤          │
│    │巧連智 (寶寶版)2002/09 　 │三  │          │
│    ├─────────────┼──┤          │
│    │巧連智 (寶寶版)2002/10 　 │一  │          │
│    ├─────────────┼──┤          │
│    │巧連智 (寶寶版)2002/12    │四  │          │
│    ├─────────────┼──┤          │
│    │巧連智 (寶寶版)2003/04    │二  │          │
│    ├─────────────┼──┤          │
│    │巧連智 (寶寶版)2003/06    │一  │          │
│    ├─────────────┼──┤          │
│    │巧連智 (寶寶版)2003/08    │四  │          │
│    ├─────────────┼──┤          │
│    │巧連智 (寶寶版)2003/09    │五  │          │
│    ├─────────────┼──┤          │
│    │巧連智 (寶寶版)2003/10    │一  │          │
│    ├─────────────┼──┤          │
│    │巧連智 (寶寶版)2003/12    │二  │          │
└──┴─────────────┴──┴─────┘
附表二：
┌──┬────────┬────┐
│編號│品          名  │數    量│
├──┼────────┼────┤
│１  │販售光碟之圖檔及│十一張  │
│    │文書檔          │        │
├──┼────────┼────┤
│２  │網路販售紀錄記事│一本    │
│    │本              │        │
├──┼────────┼────┤
│３  │吳志勇郵局存摺  │一本    │
├──┼────────┼────┤
│４  │未定名燒錄片    │三十六片│
├──┼────────┼────┤
│５  │電腦螢幕        │一台    │
├──┼────────┼────┤
│６  │電腦主機（含燒錄│一台    │
│    │機、鍵盤及滑鼠各│        │
│    │一個）          │        │
├──┼────────┼────┤
│７  │販賣盜版光碟網站│一張    │
│    │資料            │        │
└──┴────────┴────┘
附錄條文：
修正前著作權法第九十一條
意圖營利而以重製之方法侵害他人之著作財產權者，處五年以下
有期徒刑、拘役，或併科新臺幣二十萬元以上二百萬元以下罰金
。
非意圖營利而以重製之方法侵害他人之著作財產權，重製份數超
過五份，或其侵害總額按查獲時獲得合法著作重製物市價計算，
超過新臺幣三萬元者，處三年以下有期徒刑、拘役，或科或併科
新臺幣七十五萬元以下罰金。
以重製於光碟之方法犯第一項之罪者，處五年以下有期徒刑、拘
役，或併科新臺幣五十萬元以上五百萬元以下罰金。
修正前著作權法第九十一條之一
意圖營利而以移轉所有權之方法散布著作原件或其重製物而侵害
他人之著作財產權者，處三年以下有期徒刑、拘役，或科或併科
新臺幣七十五萬元以下罰金。
非意圖營利而以移轉所有權之方法散布著作原件或其重製物，或
意圖散布而公開陳列或持有而侵害他人之著作財產權者，散布份
數超過五份，或其侵害總額按查獲時獲得合法著作重製物市價計
算，超過新臺幣三萬元者，處二年以下有期徒刑、拘役，或科或
併科新臺幣五十萬元以下罰金。
犯第一項之罪，其重製物為光碟者，處三年以下有期徒刑、拘役
，或併科新臺幣一百五十萬元以下罰金。
犯前項之罪，經供出其物品來源，因而破獲者，得減輕其刑。
商標法第八十二條
明知為前條商品而販賣、意圖販賣而陳列、輸出或輸入者，處一
年以下有期徒刑、拘役或科或併科新臺幣五萬元以下罰金。
